臺灣桃園地方法院民事判決
110年度訴字第450號
原      告  于白儂  
被      告  桃園市就業服務商業同業公會

法定代理人  黃杲傑  
被      告  台灣美思樂關懷協會

法定代理人  蕭振貴  
共      同
訴訟代理人  李明潔律師
            簡良夙律師
上列當事人間請求給付報酬事件，本院於民國110年11月16日言
詞辯論終結，判決如下：
    主  文
一、原告之訴及假執行之聲請均駁回。
二、訴訟費用由原告負擔。 
    事實及理由
一、原告主張：原告自民國105年3月1日起至109年8月24日止，
    任職於被告桃園市就業服務商業同業公會（下稱就業服務公
    會）擔任總幹事，就業服務公會對原告有指示之權限，於10
    5年間就業服務公會為籌立遭受性侵害及人口販運等移工之
    安置中心，遂於105年11月9日理監事會議中決議另成立被告
    台灣美思樂關懷協會（下稱美思樂協會），並由甲○○擔任實
    際負責人；甲○○於106年間指示原告將移工安置於原告家中
    ，由原告自費照顧其等生活起居，自106年6月起至109年8月
    止，原告總共協助安置至少6名外籍人士，合計期間至少46
    個月，以每日所需費用新臺幣（下同）500元計算，原告共
    計支出69萬元，爰提起本件訴訟，依民法第546條之規定，
    先位請求被告償還原告因處理事務支出之必要費用，並依民
    法第179條之規定，備位請求被告返還此筆不當得利費用等
    語。先、備位聲明均為：㈠被告應給付原告69萬元，及自起
    訴狀繕本送達翌日起至清償日止，按週年利率5％計算之利息
    。㈡請依職權宣告假執行。
二、被告則以：被告未曾委託原告進行移工安置事宜，原告縱有
    安置移工之事實，或欲藉由受害移工之故事取材出書、或為
    方便其女兒撰寫學術論文而邀請外籍人到家訪談，均屬其個
    人行為，與被告無關，被告並未因此受有任何利益；況被告
    並非主管機關所認定之安置機構，本無從進行安置移工行為
    ；又美思樂協會斯時之法定代理人為原告之配偶黃柏恩，縱
    認原告稱美思樂有委託其進行移工安置一節為真，亦為黃柏
    恩未經協會理事會同意及授權之行為；再原告並未能舉證證
    明其所述安置移工之日期、地點、支出費用等證據，則原告
    本件之訴應無理由等語，資為抗辯。並聲明：原告之訴駁回
    。　　
　㈠按當事人主張有利於己之事實者，就其事實有舉證之責任，
    民事訴訟法第277 條前段定有明文。民事訴訟如係由原告主
    張權利者，應先由原告負舉證之責，若原告先不能舉證，以
    證實自己主張之事實為真實，則被告就其抗辯事實即令不能
    舉證，或其所舉證據尚有疵累，亦應駁回原告之請求。準此
    ，本件原告主張被告有委請其進行移工安置事宜、被告因而
    受有利益等節，既為被告所否認，自應由原告就此等事實，
    負舉證責任。
  ㈡經查，原告雖主張其有受被告委託處理移工安置一事，然經
    桃園市政府勞動局於110年10月18日以桃勞外字第110008414
    6號函覆本院：受聘僱從事就業服務法第46條第1項第8款至
    第11款規定工作之外國人，因法令爭議、檢舉雇主非法使用
    、遭受人身侵害或雇主違反契約任意遣返等情事，所衍生之
    安置問題，應依據外國人臨時安置作業要點等規定處理，本
    市委託外國人安置單位名單不包含被告等語（見本院卷二第
    94-96頁），可見被告均非主管機關所委託得以進行移工安
    置之合法單位，則被告是否確有委由原告處理移工安置事宜
    ，已有可疑。
  ㈢而原告主張被告有委請其處理移工安置一節，無非以就業服
    務公會所召開理監事會議決議，甲○○接受平面媒體訪問之內
    容，甲○○於公會群組所傳送之訊息內容、臉書貼文內容等件
    為據。而參以就業服務公會於105年11月9日、107年10月17
    日之理監事會議中雖分別決議：「為因應法規安置中心必須
    由財團法人或社團法人發起籌設…因此必須成立社團法人全
    國性之協會，名稱為台灣美思樂人文關懷協會」、「為擴大
    外勞仲介公益面及減少外勞管理引發之社會問題，公會將委
    由台灣美思樂觀懷協會安置」等語（見本院支付命令卷第6
    頁，本院卷二第107-108頁），然此僅顯示協助外勞安置事
    宜為美思樂協會成立目的之一，惟被告有無將安置外勞事宜
    委由原告單獨處理，尚無從由此等資料中查知。
  ㈣另觀諸原告所提之新聞內容記載略以：「就業服務公會得知
    ，安置阿蒂，帶他就醫…甲○○指出…阿蒂看到男性會懼怕…再
    度收容阿蒂」、「協助收容移工的就業服務公會理事長甲○○
    表示…」、「甲○○訪MECO對談安置中心退場機制…甲○○理事長
    團隊協助採取法律行動，協助受害人爭取合法權益，並希望
    黃理事長擴大收容，共同解決被安置的菲勞再度遭受不當對
    待的問題」、「有部分爭議安置中心若收容出狀況的外勞一
    天要500元，一個月要15,000元，浪費納稅人的錢，若透過
    就業服務公會處理分文不取」、「印尼籍看護…經公會帶回
    安置心理輔導…是公會安置相當成功的一個案例」、「本公
    會安置刑案被害人安安…」等語（見本院支付命令卷第7-1、
    10-12、17頁，本院卷一第117-118頁），甲○○所傳送之訊息
    內容、臉書貼文內容略以：「桃園公會相關的外勞安置問題
    已經默默進行二年…勞動部也都注意到了，甚至很多地方勞
    工局及外勞相關部會也已經開始把桃園公會列為合作夥伴」
    、「當初總幹事收容服務落難外勞的時候，還曾經被人家批
    評…于總幹事…開始收容被不當對待的外勞，目前為止前後共
    收容過六名外勞」、「與公會曾收容的外勞們在理事長頭屋
    別墅…」、「會成立美思樂協會，最主要目的是要收容亟待
    救援轉出的外籍勞工…」等語（見本院卷一第88-91、124頁
    ），雖可見甲○○多次代表就業服務公會接受媒體訪問，並於
    公會所屬聯繫群組中多有論及移工安置制度之檢討、公會協
    助安置移工、原告曾協助安置移工等語彙，然原告協助安置
    移工之事，究係受被告所託，或係原告個人意願所為，而甲
    ○○僅將此納為對外宣傳就業服務公會之素材，藉以美化公會
    之公益形像等情，均屬不明，原告並未能舉證證明被告委任
    其處理事務之事實、範圍與期間，僅以前開片段擷取之新聞
    報導及訊息內容欲實其說，實屬速斷。
  ㈤況如原告所述，其照顧6名移工之花費至少69萬元，數額甚鉅
    ，然原告僅為向就業服務公會領取固定薪資之總幹事，實難
    想像其會應允在長達3餘年之照顧移工期間（即106年6月至1
    09年8月），無條件持續墊付所費不貲之費用，而未與被告
    談論費用負擔事宜，或對之追討分文費用，此亦與常情不符
    ，是原告主張其受被告所託處理移工安置事宜，並先行墊付
    鉅額費用一節，顯不足採。
  ㈥次查，原告雖主張其安置至少6名移工、為期46個月等語，然
    細繹原告就此所提出之資料，或為媒體就特定移工報導其受
    害及安置之過程（見本院支付命令卷第7-14、21-22頁，卷
    一第117-118、120-121、166頁），或為甲○○與部分移工於
    私宅內之合照相片（見本院卷一第158、165-166頁），或為
    就業服務公會代替移工申請急難救助金、法律服務諮詢暨協
    助成果之文件（見本院卷一第154-157、161-162、164、168
    、170-176頁），或為就業服務公會網站刊登移工生活點滴
    及原告曾為移工下廚、共同聚餐之內容（見本院卷一第181-
    184頁，卷二第70-72、79-82、85頁），或為桃園市政府勞
    動局、就業服務公會之函文（見本院卷一第159-160，卷二
    第77-78、84-86-87頁），然此等資料至多僅能證明就業服
    務公會及原告確曾提供移工法律及生活幫助之情形；且由原
    告聲請本院函調臺灣新北地方檢察署犯罪被害人補償審議委
    員會106年度補審字第176號決定書雖記載：「申請人（即原
    告主張其所安置移工之一人）雖具狀主張於本件被害後…負
    擔…計5萬2,500元之安置費用…然查申請人斯時係由就業服務
    公會無償安置」等語（見本院卷二第127-128頁），亦查無
    前開移工係受原告安置之任何隻字片語，是從原告所提之前
    開事證，尚無法令本院達到原告確有以自宅持續提供6名移
    工長達46個月生活起居及負擔費用之心證，是其此部分所述
    ，亦難憑信。
  ㈦從而，原告未能舉證證明被告確有委請其處理移工安置事宜
    ，亦未能證明其有以自宅持續提供6名移工長達46個月生活
    起居及負擔費用之事實，則原告先位聲明請求被告給付因處
    理委任事務所支出之費用，備位聲明請求被告給付因原告代
    為安置移工而受有之不當得利，均屬無據。
四、綜上所述，原告依照民法第546條、第179條等法律關係提起
    本件訴訟，先、備位聲明請求被告給付69萬元，及自起訴狀
    繕本送達翌日起至清償日止，按週年利率5％計算之利息，均
    無理由，應予駁回。又原告之訴既經駁回，其假執行之聲請
    即失所附麗，應併予駁回。
五、本件事證已臻明確，兩造其餘主張、陳述及所提之證據，經
    審酌均與判決結果不生影響，爰不逐一論列，附此敘明。
六、訴訟費用負擔之依據：民事訴訟法第78條。 
中　　華　　民　　國　　110 　年　　12　　月　　27　　日
                    民事第二庭    法　官　廖子涵
正本係照原本作成。
如對本判決上訴，須於判決送達後二十日內向本院提出上訴狀。
如委任律師提起上訴者，應一併繳納上訴審裁判費。
中　　華　　民　　國　　110 　年　　12　　月　　29　　日
                                  書記官　劉雅婷